臺灣高等法院交通事件裁定　　　　　　　　　　　　九十一年度交抗字第八二號
　　抗告人即
　　受處分人　甲○○　男　民國.
右抗告人因違反道路交通管理處罰條例案件，不服臺灣台北地方法院中華民國九十一
年九月十六日裁定（九十一年度交聲字第二○八號），提起抗告，本院裁定如左：
    主  文
抗告駁回。
    理  由
一、(一)按汽車駕駛人裝用測速雷達感應器者，處新臺幣（下同）一千二百元以上二千
      四百元以下罰鍰，其感應器沒入之，道路交通管理處罰條例第四十條第一項定
      有明文。
    (二)汽車駕駛人本身如為汽車所有人，而於其所駕駛之汽車上裝用測速雷達感應器
      ，因此為可歸責於汽車所有人之事由，依道路交通管理處罰條例第四十條第二
      項規定，尚需吊扣該部汽車之牌照一個月。
    (三)汽車駕駛人駕駛汽車違反道路交通管理處罰條例第四十條第一項規定者，除應
      依該條所規定之罰鍰處罰外，並予記違規點數一點，道路交通管理處罰條例第
      六十三條第一項第一款亦定有明文。
二、抗告意旨略以：
    (一)「Whisper 1000」並非感應器：
      系爭為警發現之「Whisper 1000」物品，係抗告人於八十五年六月向原車主陳
      秀鳳購買汽車時即已存在，並無感應之功能，僅因未予拆卸而留於車內迄今。
      如該物品果具有感應器之功能，則抗告人豈有可能因超速而遭警攔檢。
    (二)縱使「Whisper 1000」係感應器，抗告人亦未裝用：
      1.「Whisper 1000」係由原車主陳秀鳳所裝置。
      2.警員開立的舉發單，亦僅記載「裝雷測器」之行為事實，並未提及抗告人有
        使用感應器之行為。
      3.「Whisper 1000」雖置於駕駛座上方之遮陽板上，但本身並無電池亦未接有
        電源，根本無法使用。
    (三)原處分違反比例原則：
      本件感應器一旦被沒入，系爭小客車已與一般汽車無異，並不生任何危害，既
      已達禁止裝用感應器之目的，實無再行吊扣牌照之必要。如此方符合比例原則
      中必要性原則之要求。
    (四)原處分違反平等原則：
      實務執行上，未對超速及怠速行為，施予吊扣牌照處分。而對同一法條規範之
      裝用感應器者，為吊扣牌照之差別待遇，顯係違反行政程序法第六條之平等原
      則，未有正當理由。
    (五)道路交通管理處罰條例第四十條、第六十三條第一項第一款違反比例原則：
      1.汽車所有人如裝用感應器，將受(1)罰鍰、(2)沒入感應器、(3)吊扣汽車牌照、
        (4)記違規點數等四項不利處罰，造成一行為受多重處罰之結果，顯然過當，
        違反比例原則，係屬違憲。
      2.駕駛人裝用感應器，係人民行使其財產權及「知的權利」，並非全然消極為
        逃避取締，亦有自我提示駕駛人避免超速違規之積極功能，有助於人民遵守
        交通規則。取締裝用感應器過份限制人民之憲法自由權利，違反比例原則，
        應屬違憲。
    (六)道路交通管理處罰條例第四十條第一項違反平等原則：
      1.依據道路交通管理處罰條例第四十條第一項所設沒入之規定推論，感應器似
        因其具有逃避取締之功能，而應係一行政不法之違禁物品，故一經查獲，即
        應予沒入。但其卻未對製造、販賣者加以處罰，實有違平等原則，應屬違憲
        。
      2.對於裝用感應器之同一行為，即應為相同之處置。而道路交通管理處罰條例
        第四十條第二項規定，若裝用感應器之行為係歸責於汽車所有人時，吊扣汽
        車牌照之規定，顯然違反平等原則。既然處罰裝用感應器之行為，與是否係
        汽車所有人所為無涉，不應加重處罰。
    (七)統一裁罰標準表違憲，於本事件應不予適用：
      承上所述，道路交通管理處罰條例第四十條第一、二項、第六十三條第一項第
      一款關於處罰汽車所有人裝用感應器之規定，因侵犯人民之財產權及憲法第二
      十二條所保障之自由權利，違反比例原則、平等原則，而屬違憲。從而具有行
      政規則或行政命令性質之統一裁罰表中對於汽車所有人裝用感應器之處罰規定
      ，亦屬違憲。對於違憲之行政規則及行政命令，依釋字第二一六號解釋意旨，
      法官應不予適用。
    (八)聲請大法官解釋：
      因道路交通管理處罰條例第四十條第一、二項、第六十三條第一項第一款關於
      處罰汽車所有人裝用感應器之規定係屬違憲，謹請鈞院依釋字第三七一號解釋
      意旨，聲請司法院大法官解釋。
三、本院認定事實所憑之證據及理由：
    (一)車號ＬＦ─七０五三號自用小客車（下稱：系爭小客車），抗告人於八十五年
      六月十三日取得所有權，此為抗告人所是認，並有其提出之汽車過戶登記書影
      本在卷足憑（見原審卷第三十四頁）。
    (二)抗告人駕駛系爭小客車於民國九十年十一月十四日上午六時三十四分許，行經
      國道三號高速公路北向四十二．七公里處時，為內政部警政署國道高速公路警
      察隊第六隊樹林分隊警員江英明發現其超速行駛攔停後，又發現系爭小客車上
      有扣案之測速雷達感應器之事實，業據證人即執行勤務之警員江英明證述在卷
      ，且有該測速感應器扣案可資佐證。
    (三)證人即內政部警政署國道高速公路警察隊第六隊樹林分隊警員江英明於原審到
      庭證稱：抗告人不僅裝置測速雷達器，電源燈還亮著，才會被我發現；如果查
      獲測速雷達器，但沒有插電源，是不會沒收也不會告發；舉發單上會寫測距二
      八一公尺，是因為用紅外線雷射槍測速，以扣案的測速感應器是測不到的，如
      果我們用聲波測速儀器，駕駛人的測速雷達器就可以感應等詞（參見原審九十
      一年五月九日訊問筆錄）。衡諸證人江英明為執法人員，與抗告人素不相識，
      並無仇怨，諒無設詞誣陷抗告人之理，又核其證詞亦與卷附之舉發通知單記載
      相符，再者，警員掣單舉發違反道路交通管理處罰條例所列之違規事實，本質
      上為行政處分，係公務員基於職務上權力，依法就特定之具體事件所為具有公
      法上效果之單方行政行為，基於公務員為公法上行為具有公信力之原則，該行
      政處分當可被推定為真正，以達其維護交通秩序、安全之行政目的，反之，若
      謂公務員一切行政行為均需預留證據以證其實，則國家行政勢必窒礙難行。據
      此，刑事訴訟法就犯罪證據有關之規定中與屬行政秩序罰之交通違規裁罰本質
      不合之部分，自不在準用之列。從而，抗告人既未就執勤警員之舉發有誤提出
      相關證據以供調查，原審及本院又查無其他證據足資證明警員之舉發有捏造事
      實違法取締之情事，則執勤警員本其維護交通秩序、安全職責所為之舉發，自
      應受到合法、正確之推定，抗告人確有在系爭小客車上裝用測速雷達器之違規
      行為，應堪認定。抗告人所辯自八十五年六月買車後，至遭舉發時已五年餘未
      動過車內之測速雷達器云云，與常情不合，係事後卸責之詞，不足採信。
    (四)按憲法固為國家最高規範，法官均有優先遵守之義務，各級法院法官於審理案
      件時，對於應適用之法律，依其合理之確信，認為有牴觸憲法之疑義者，自應
      許其先行聲請解釋憲法以求解決，無須受訴訟審級之限制。既可消除法官對遵
      守憲法與依據法律之間可能發生之取捨困難，亦可避免司法資源之浪費。是遇
      有前述情形，各級法院雖得以之為先決問題裁定停止訴訟程序，並提出客觀上
      形成確信法律為違憲之具體理由，聲請司法院大法官解釋（參照司法院大法官
      會議釋字第三七一號解釋），但查本件：
      1.抗告人指稱「違反道路交通管理事件統一裁罰基準及處理細則」（原「違反
        道路交通管理事件統一裁罰標準及處理細則」名稱已於九十一年八月三十日
        修正，附此更正）違憲，於本事件應不予適用云云。查：原處分機關之裁決
        書關於扣案測速雷達感應器部分，明載「舉發違反法條」為「道路交通管理
        處罰條例第四十條第一項、第二項」，並未引用「違反道路交通管理事件統
        一裁罰基準及處理細則」，且裁決書內之裁罰金額亦在法定罰鍰金額之範圍
        內，故該細則是否違憲對本件並不生影響。
      2.至於抗告人所指道路交通管理處罰條例第四十條、第六十三條第一項第一款
        違反平等原則、比例原則而有違憲，請本院聲請大法官解釋乙節，依據抗告
        人所提出之前述理由，尚未達到客觀上形成確信法律為違憲之具體理由，從
        而本院認尚無聲請大法官解釋之必要。
    (五)縱上，抗告人係系爭小客車之所有人，於前揭時地，為警員江英明發現其駕車
      超速行駛而攔停後，又發現其車上裝用測速雷達感應器，而掣發內政部警政署
      國道公路警察局九十年十一月十四日公警局交字第Ｚ00000000號舉發
      違反道路交通管理事件通知單予以舉發，嗣抗告人於舉發通知單上所載應到案
      日期前向原處分機關為申訴，經原處分機關請舉發單位調查結果，仍認抗告人
      有前開違規行為，原處分機關乃於九十一年一月三十一日以北市裁三字第二二
      ─Ｚ00000000號裁決書就超速部分依道路交通管理處罰條例第三十三
      條第一項及第六十三條第一項第一款規定，裁處抗告人新台幣（下同）三千元
      罰鍰並記違規點數一點之處分（抗告人對此部分未聲明異議並已繳清罰鍰），
      就裝用測速雷達感應器部分依道路交通管理處罰條例第四十條第一項、第二項
      、第六十三條第一項第一款規定，裁處受處分人一千八百元罰鍰並記違規點數
      一點之處分，又吊扣系爭ＬＦ─七０五三號自用小客車汽車牌照一個月，固非
      無見，然抗告人違反道路交通管理處罰條例第四十條第一項規定之行為，依同
      條項規定，尚須沒入測速雷達感應器。抗告人就裝用測速雷達感應器部分向原
      審聲明異議雖無理由，然原處分關於裝用測速雷達感應器部分既有上述違誤，
      原審因而援引首揭規定撤銷原處分，裁處抗告人罰鍰新臺幣一千八百元，並將
      扣案感應器一只沒入之，復吊扣系爭車號ＬＦ─七０五三號自用小客車之汽車
      牌照一個月及記違規點數一點，於法並無不合。
    (六)抗告人猶執前詞提起抗告，指摘原裁定不當，為無理由，應予駁回。
    (七)至於原處分關於抗告人超速部分，因抗告人未聲明異議，是該部分自不在法院
      審理範圍內，附此敘明。
四、適用之法律：
    (一)道路交通案件處理辦法第二十六條。
    (二)刑事訴訟法第四百十二條。
中      華      民      國    九十一    年     十一     月    二十九    日
                              臺灣高等法院交通法庭
                                  審判長法  官  葉  麗  霞
                                        法  官  陳  孟  瑩
                                        法  官  李  錦  樑
右正本證明與原本無異。
不得再抗告。
                                        書記官  鐘  秀  娥
中      華      民      國    九十一    年     十二     月    五        日
